【裁判字號】    91,交訴,12
【裁判日期】    920509
【裁判案由】    殺人未遂等
【裁判全文】
臺灣桃園地方法院刑事判決                          九十一年度交訴字第一二號
    公  訴  人  臺灣桃園地方法院檢察署檢察官
    被      告  丙○○
    選任辯護人  巨克安律師
右列被告因過失傷害等案件，經檢察官提起公訴（九十年度偵字第九八三四號），本
院判決如左：
    主  文
丙○○服用酒類不能安全駕駛動力交通工具而駕駛，處有期徒刑貳月，如易科罰金以
參佰元折算壹日；又駕駛動力交通工具肇事，致人受傷而逃逸，處有期徒刑陸月，如
易科罰金以參佰元折算壹日。應執行有期徒刑柒月，如易科罰金以參佰元折算壹日。
被訴過失傷害部分公訴不受理。
    事  實
一、丙○○於民國九十年六月十三日晚上十一時許，至桃園縣桃園市區某ＰＵＢ飲用
    啤酒三瓶，迄翌日（十四日）凌晨零時許，其吐氣所含酒精成分達每公升○‧五
    八毫（０．５２ＭＧ／Ｌ），已經酒醉且不能安全駕駛動力交通工具，竟仍駕駛
    車牌號碼Ｐ六─七０五九號自用小客車離開上址，沿桃園市○○路由桃園市往虎
    頭山方向行駛，於六月十四日凌晨零時五分許，行經桃園市○○路○段虎頭山公
    園入口處前時，其本應注意該路段之行車速限為時速四十公里不得超速，且飲酒
    後酒精吐氣濃度超過每公升○‧二五毫克不得駕車，並應注意車前狀況，隨時採
    取必要之安全措施及直行車尚未進入交岔路口，而轉彎車已達中心處開始轉彎，
    直行車應讓轉彎車先行等規定，而依當時之天候路況並無不能注意之情事，竟因
    飲酒過量至判斷力、操控車輛之能力均劣於平時，而疏未注意車前狀況，以隨時
    採取必要之安全措施，猶貿然以五、六十公里之時速行駛，致撞及對向由庚○○
    所騎乘已左轉至虎頭山公園入口處車牌號碼ＶＬＴ─九五六號之重型機車，使庚○○因而受有臉部多處擦傷、左手橈骨骨折、左腳股骨骨折、左腳脛骨骨折及右
    腳股骨骨折之傷害（過失傷害之部分業據庚○○之法定代理人己○○撤回告訴）
    。詎丙○○竟不為必要之救護措施，非但未下車察看，反而迅速駕車欲逃離現場
    ，經丙○○駕車前行約一百公尺後，始經現場目擊証人甲○○、戊○○等人攔獲
    ，並報警查獲上情。
二、案經被害人庚○○之父己○○訴由桃園縣警察局桃園分局報請台灣桃園地方法院
    檢察署檢察官偵查起訴。
    理  由
壹、有罪部分：
一、訊據被告丙○○固坦承於前開時、地因酒醉駕車撞及被害人庚○○致其受傷等情
    不諱，惟矢口否認有肇事逃逸等情，辯稱：伊所駕駛之車輛因撞擊致底盤脫落，
    而煞車失靈才未能及時停下，繼續往前滑行百餘公尺，伊並無逃逸之故意云云，
    惟查右揭事實業據告訴人己○○指訴歷歷，雖証人即偉達汽車保養廠之負責人丁○○到庭証稱：丙○○所駕駛之車輛當時是拖吊車拖進其保養廠，他車子的煞車
    沒有故障，但如果引擎有部分零件脫落，就會影響引擎熄火，而影響煞車，導致
    煞車失靈，無法煞車，至於他當時有那些零件脫落伊並不記得，因為零件脫落只
    要安裝上去即可，不用更換材料，所以在維修單的材料欄內看不出來，僅會列在
    工資欄內，而行駛中之車輛煞車失靈會繼續往前滑行多遠伊並不知道等語，惟經
    現場目擊証人戊○○到庭証稱：被告所駕駛之車輛從撞擊後到其車子被攔停下來
    這段期間，被告仍繼續維持行駛之狀態，並非滑行等語、証人甲○○証稱：當時
    被告所駕駛之車輛撞擊被害人後，被告仍繼續駕駛，但他是保持原速或加速伊並
    不是很清楚，後來被告之車輛被三台車輛擋住去路才停下等語屬實，且有警製道
    路交通事故調查表乙份、現場及車損照片三幀附卷可稽。又按汽車駕駛人，駕駛
    汽車肇事致人受傷，應即採取救護或其他必要措施，並向警察機關報告，不得駛
    離，道路交通管理處罰條例第六十二條第一項前段設有明文，被告為汽車駕駛人
    ，對於上揭時、地因其駕駛上開自用小客車肇事受傷，應依前開道路交通管理處
    罰條例之法令規定，立即採取救護或其他必要措施，竟不為必要之救護措施，亦
    未將所駕車輛暫停下車察看，反而駕車逃離現場，棄已受傷之被害人於不顧，其
    主觀上顯有肇事逃逸之故意甚明。再者，駕駛人之呼氣測試，其酒精濃度已達每
    公升零點五五毫克之程度者，其肇事率為一般正常人之十倍等情，亦迭見於醫學
    報告，被告肇事後經警測試其吐氣所含酒精濃度雖僅達每公升零點五二毫克，有
    酒精測試值表、員警測試觀察紀錄表及桃園縣警察局舉發違反道路交通管理事件
    通知單各乙紙在卷足憑，惟被告駕駛撞及對向左轉至其車道上之機車肇事，足見
    其因飲酒所引起之生理作用已達無法正確辨識道路狀況，而不能安全駕駛動力交
    通工作之狀態，綜上所述，被告之前開辯詞顯係飾卸之詞，諉無可採，本件事証
    已臻明確，被告犯行洵堪認定，應依法論科。
二、被告因酒醉駕車肇事後竟又駕車駛離現場逃逸部分，核其所為，係犯刑法第一百
    八十五條之之三不能安全駕駛交通動力工具而駕駛罪及同條之四之肇事遺棄罪。
    其所犯前開二罪，犯意各別，犯行互殊，應分論併罰。爰審酌被告於酒後酩酊狀
    態下駕車致肇事，並圖免民、刑事責任而駕車逃逸，其犯罪動機、過失情節之輕
    重、被害人所受之傷害及其犯後已與告訴人和解，有和解書乙紙在卷可考等一切
    情狀，分別量處如主文所示之刑，及諭知易科罰金之折算標準，並定其應執行之
    刑及諭知易科罰金之折算標準，以資懲儆。
貳、不受理部分：
一、按告訴乃論之罪，告訴人於第一審辯論終結前得撤回告訴；又告訴經撤回者，法
    院應諭知不受理之判決，刑事訴訟法第二百三十八條第一項、第三百零三條第三
    款分別定有明文。
二、本件公訴意旨略以：被告丙○○於前揭時、地，原應注意行車速度，在市區道路
    時速不得超過四十公里，且車輛行時駛，應注意車前狀況，隨時採取必要安全措
    施，另直行車尚未進入交岔路口，而轉彎車已達中心處開始轉彎，直行車應讓轉
    彎車先行，而依當時情形又無不能注意之情事，竟疏於注意及此，而貿然以超過
    四十公里之時速行駛，且疏於注意前方動態，致撞及對向由庚○○所騎乘、已左
    轉至虎頭山公園入口處之車牌號碼ＶＬＴ─九五六號重型機車，使庚○○因而受
    有臉部多處擦傷、左手橈骨骨折、左腳股骨骨折、左腳脛骨骨折及右腳股骨骨折
    之傷害，因認被告涉犯刑法第二百八十四條第一項前段之過失傷害罪嫌云云。
三、查被告上開犯行經檢察官提起公訴，認係犯刑法第二百八十四條第一項前段之過
    失傷害罪，依同法第二百八十七條前段之規定，須告訴乃論，茲據告訴人己○○
    於九十一年五月一日本院審理中，以書狀聲請撤回告訴，依據首開說明，本件被
    告被訴過失傷害部分，爰依法諭知不受理之判決。
參、不另為無罪諭知之部分：
一、公訴意旨略以：被告丙○○於前揭時、地撞及庚○○所騎乘之重型機車後，致庚○○因而反彈至被告所駕上開自用小客車之引擎蓋上，被告於肇事後，原已暫停
    於該處，竟未思下車查看，且明知庚○○此時身在其所駕上開自用小客車之引擎
    蓋上，如貿然前行有致其掉落而遭輾斃之可能，竟基於殺人之未必故意，再行加
    速前行，以致庚○○因而掉落於地，且遭被告所駕上開自用小客車之車輪輾及雙
    腿及左手，而使庚○○因而受有左手橈骨骨折、左腳股骨骨折、左腳脛骨骨折及
    右腳股骨骨折之傷害，經送醫始倖免於死，因認被告此部分涉犯刑法第二百七十
    一條第二項、第一項之殺人未遂云云。
二、公訴人認被告涉犯上開殺人未遂犯行，無非係以証人甲○○、戊○○之指訴及診
    斷証明書、急診護理記錄單為論。訊據被告堅決否認有殺人未遂之犯行，辯稱：
    伊當時雖撞到庚○○，惟伊當時並未將車停下，亦無法預測詹錦錦會由車輛何處
    掉落，伊當時無足夠之反應時間為閃避行為，更不可能會有殺人之未必故意等語
    。經查，雖據現場目擊証人戊○○分別於警訊時証稱：「．．當時我駕自小客從
    桃市虎頭山入口處左轉往三民路方向，有一輛機車從成功路三段左轉往虎頭山公
    園入口處，又一輛高速行駛的白色自小客車從我左側前方高速衝出，然後該高速
    行駛白色肇事車輛就衝撞上那輛機車，而該肇事車輛非但未停車查看，反而更加
    速逃逸，幸好前方有位藍色車輛駕駛人及我馬上攔下該肇事車輛，該肇事車輛才
    停下來。」（見偵查卷第十頁正面至背面）、於偵查中証稱：「我們攔下肇事車
    後，他還說是女孩子去撞他，但當時那個女孩子號己到對向，已過外線的一半，
    快到路邊，自用小客車的車速相當快。」（見偵查卷第三十一頁背面）、於本院
    証稱：當時伊從公園路的牌樓出來，看到被告撞到一位小姐，被告是從成功路往
    虎頭山的方向，那位小姐是從八０四醫院要左轉至公園方向，她從雙黃線的地方
    就開始左轉，被告當時車速約五、六十公里，剛好在斑馬線上相撞，被告車子的
    車頭撞到小姐機車的右方，撞擊後，小姐有彈起來，掉落在車子的擋風玻璃前的
    車蓋上，被告車子沒有停下來，小姐從車上滑落下來，掉落在被告車子的左前輪
    ，被告車子就把小姐輾過去，至於是小姐的身體那一部分被伊無法確定，但確實
    被告車子有輾過去，因為他車子的輪胎有高起等語，惟証人戊○○於警訊及偵查
    中均未曾敘及被告之車輛有將被害人輾過，而是到本院審理時才為前開詳細証述
    ，實與人之記憶會隨時日經過而逐漸淡忘之經驗法則有違，且証人戊○○係以被
    告所駕車輛輪胎高起，作為判斷被告車輛輾過被害人之依據，然此亦有可能係被
    告之車輛壓過被害人機車輪胎或安全帽甚或原本路上即有之雜物所造成之情形，
    是以証人戊○○於本院審理時所為之前開証詞是否可信已有疑義。又另一現場目
    擊証人甲○○固於警訊時証稱：「當時我駕自小客由成功路三段直行往三民路方
    向行駛，行駛到約虎頭山入口處附近，前方輕機車左轉往虎頭山入口處，對向車
    道突衝出一輛高速行駛的白色自小客就衝撞那輛輕機，我只看見有一團黑影飛起
    來撞在前擋風玻璃上，又聽到一陣巨響，我轉頭一看，看到那團黑影掉下來，又
    聽見東西被壓過的聲音，結果該肇事車輛有剎車減速，但馬上又加速駛離事故現
    場。」（見偵查卷第九頁背面）、於偵查中証稱：「肇事者撞到女孩後，女孩彈
    到引擎蓋上，他停一下後，又馬上加速，女孩子又掉到他的車前，他又往前從女
    孩壓過去。」（見偵查卷第三十二頁）、於本院審理時証稱：當天伊跟被告行車
    方向相反，伊由成功路往桃園市方向行駛，伊看到被害人騎在伊左前方，她要左
    轉到對向車道，她與被告是在內車道的右邊邊線撞到，但因為他們撞擊的地方與
    伊有一段距離，且光線很暗，所以伊看不清楚，撞擊後，伊看到一個影子在引擎
    蓋上，肇事者還是繼續開，後來伊看到影子從引擎掉到地上，被告車子的右前輪
    、右後輪就輾過影子，但伊不確定那影子是人還是機車，伊馬上上前去看那女子
    ，伊已經不記得那影子的位置究竟是那女子還是機車等語，顯然肇事地點光線昏
    暗，致証人甲○○無法確定被告所駕車輛輾過的係影子還是機車，且証人甲○○
    與戊○○就本件肇事之地點究係在斑馬線上或在內車道的邊線、就被害人彈到被
    告所駕車輛後係從車輛之左前輪或右前輪掉落再由被告車輛之左輪或右輪輾過之
    本案重要關鍵點之証詞均不相符，是以尚難憑其二人所為之証詞即認被告所駕車
    輛於肇事後確有輾過被害人之情事。參以經被害人之診治醫師即長庚紀念醫院醫
    師乙○○向本院陳報：「．．三、根據病患受傷情形綜合研判，應係受到強大之
    外力撞擊所致，且受力點不止一處（左側手腕、左側小腿、兩側大腿）。左側受
    外力撞擊之程度明顯比右側嚴重，致病患兩側大腿受傷程度明顯不一（左側為開
    放性粉碎性骨折、右側閉鎖性單純性骨折），應不似單一外力輾壓所致，但無法
    完全排除此一可能性。」，此有其出具之函一紙在卷可憑，堪認被害人庚○○所
    受之前開傷勢應係遭外力撞擊所致，而非如公訴人所稱係遭被告車輛輾過之單一
    外力所致。況被告所駕車輛撞到被害人騎乘之機車時，尚難認被告於極短促之時
    間內能預見被害人會自其車輛之正前方掉落並遭其輾壓，被告既無預見之可能性
    ，又豈會有殺人之未必故意？此外復查無其他積極証據足認被告所駕車輛確有輾
    過被害人及被告確有殺人之未必故意，應認不能証明被告有此部分之犯行，本應
    諭知無罪之判決，惟公訴人認被告此部分之犯行核與前開肇事遺棄罪間有裁判上
    一罪之關係，故不另為無罪判決之諭知。
據上論斷，應依刑事訴訟法第二百九十九條第一項前段、第三百零三條第三款，刑法
第一百八十五條之三、第一百八十五條之四、第五十一條第五款、第四十一條第一項
前段、第二項，罰金罰鍰提高標準條例第二條，判決如主文。
本案經檢察官陳美華到庭執行職務
中      華      民      國    九十二    年      五      月      九      日
                              臺灣桃園地方法院刑事第二庭
                                  法  官    林  恆  吉
右正本證明與原本無異。
如不服本判決，應於判決送達後十日內向本院提出上訴狀( 應附繕本 )，上訴於臺灣
高等法院。
                                  書記官    邱  仲  騏
中      華      民      國    九十二    年      五      月      十      日
附錄論罪科刑法條
中華民國刑法第一百八十五條之三
服用毒品、麻醉藥品、酒類或其他相類之物，不能安全駕駛動力交通工具而駕駛者，
處一年以下有期徒刑、拘役或三萬元以下罰金。
中華民國刑法第一百八十五條之四
駕駛動力交通工具肇事，致人死傷而逃逸者，處六月以上五年以下有期徒刑。


司法院資訊處製作；財團法人民間司法改革基金會備份。
